【裁判字號】    97,易,2921
【裁判日期】    971229
【裁判案由】    家庭暴力罪之傷害
【裁判全文】
臺灣臺北地方法院刑事判決              97年度易字第2921號
公  訴  人  臺灣臺北地方法院檢察署檢察官
被      告  乙○○  36歲民.
選任辯護人  彭國能律師
上列被告因家庭暴力罪之傷害案件，經檢察官聲請以簡易判決處
刑（97年度偵字第14382 號），本院認為不宜以簡易判決處刑（
97年度簡字第3771號），改以通常程序審理，判決如下：
    主  文
乙○○犯傷害罪，處拘役伍拾日，如易科罰金，以新臺幣壹仟元
折算壹日。
    事  實
一、乙○○與甲○○係夫妻關係，為家庭暴力防治法第3 條第1
    款所稱之家庭成員。乙○○於民國97年6 月9 日晚上7 時30
    分許（起訴書誤載為8 時10分），在臺北縣新店市○○路○
    段175 號8 樓家中，與甲○○因洗衣機故障而發生口角，竟
    基於傷害之故意，出手毆打告訴人，造成甲○○受有顏面、
    右中指端、左前臂挫傷等傷害。
二、案經甲○○訴由臺北縣政府警察局新店分局報告臺灣臺北地
    方法院檢察署檢察官偵查起訴。
    理  由
一、有關本案下述證據，檢察官及被告乙○○與辯護人均無異議
    ，且經本院審酌其作成時之情況，並無違法或不適當之情事
    ，均得作為證據，合先敘明。
二、訊據被告固不否認有與告訴人甲○○發生爭吵之事實，惟辯
    稱：當天是甲○○要拿煙燙伊，伊才用手去擋甲○○，只碰
    到甲○○的臉及左手，並沒有故意要傷害甲○○。當天是甲
    ○○用手和高爾夫球杆打伊，是伊受到傷害，伊沒有傷害甲
    ○○云云。經查：
（一）有關被告確有於97年6 月9 日晚上7 時30分許，在臺北縣
      新店市○○路○ 段175 號8 樓家中，與告訴人甲○○因洗
      衣機故障而發生口角，竟基於傷害之故意，出手攻擊告訴
      人甲○○等事實，業據證人即告訴人甲○○於偵查及本院
      審理時證稱：當天4 、5 點的時候，被告拿衣服回到家中
      洗，後來7 點多的時候，被告來拿衣服，發現衣服卡住，
      就出口罵伊，又用東西丟伊，後來被告就用腳踢伊，用手
      抓伊，伊的手腳都有受傷等語（偵查卷第26-27 頁）；被
      告在6 、7 點的時候，因為洗衣機被襪子卡住，被告就跑
      過來找伊吵架，並且拿茶壺丟伊，也開始踢東西，伊見狀
      要把被告推走，被告不願意離開，就用腳踢伊，伊用手抓
      被告，被告就用手抓伊的眼睛，眼睛和手是遭被告抓傷的
      。腳部的傷，伊在醫院忘了驗，是晚上洗澡時覺得痛，才
      會在隔天拍照等語。當時是被告先拿東西丟伊，伊才要把
      被告推到外面，伊沒有出手打被告等語在卷（本院卷第44
      -47 頁）。而依警方於案發當日拍攝之現場照片1 幀（偵
      卷第22頁），可知員警抵達時，雙方爭吵之處所確有碎裂
      物品，足徵證人甲○○指證在當日遭到被告以茶壺丟擲一
      事，應非虛構。再者，雙方衝突後，被告手臂僅受有不明
      顯之挫傷等事實，則有警方於案發當日拍攝之照片3 幀（
      偵卷第19、20頁）及被告提出之受傷照片（本院簡字卷第
      7-9 頁）與診斷證明書（本院卷第33、34頁）附卷可稽，
      核與證人甲○○上開所證：伊是抓住被告的手要趕被告出
      去一事亦屬相符。綜上，參諸證人甲○○之指述及案發現
      場情形與被告傷勢，足見證人甲○○之指述應非子虛，堪
      認被告確有出手攻擊證人甲○○之事實。
（二）又證人甲○○指稱其因被告之攻擊行為受有顏面、右中指
      端、左前臂挫傷等傷害之事實，亦有97年6 月9 日天主教
      耕莘醫院診斷證明書1 紙（偵卷第13頁）及警方於案發當
      日拍攝之照片4 幀（偵卷第21、22頁）與證人甲○○於案
      發翌日拍攝之照片2 幀（偵查卷第35頁）在卷可查。而依
      前開照片所示，可知證人甲○○眼部下方及手臂有多處挫
      傷，核與證人甲○○指述遭到被告傷害之情節大致相符，
      且與天主教耕莘醫院診斷證明書1 紙所載傷勢無異，足見
      被告上開出手攻擊證人甲○○之行為，確已造成證人甲○
      ○受有傷害。且依證人甲○○上開傷勢以觀，可知證人甲
      ○○係受有臉部及手部多處挫傷，又多有破皮情形，並非
      因單純拉扯或阻擋而造成紅腫，足見被告並非基於防衛意
      思而拉扯證人甲○○，要係有以傷害之意出手傷害證人甲
      ○○。被告辯稱係遭證人甲○○毆打而出手阻擋云云，自
      不足採。
（三）綜上所述，被告確係以傷害之意攻擊證人甲○○，被告上
      開辯解顯不足採。本案事證已臻明確，被告犯行洵堪認定
      ，應依法論科。
三、按家庭暴力防治法所稱家庭暴力，係指家庭成員間實施身體
    或精神上不法侵害之行為；所稱家庭暴力罪，係指家庭成員
    間故意實施家庭暴力行為而成立其他法律所規定之犯罪，家
    庭暴力防治法第2 條第1 項、第2 項分別定有明文。查被告
    與告訴人為配偶關係，卻對告訴人為傷害行為，自該當家庭
    暴力防治法所稱之家庭暴力罪。惟因家庭暴力防治法對於家
    庭暴力罪並無科處刑罰之規定，故被告仍僅依刑法傷害罪之
    規定予以論罪科刑，核其所為，係犯刑法第277 條第1 項之
    傷害罪。爰審酌被告與告訴人結褵數年，卻因發生爭執即以
    暴力相向，攻擊告訴人成傷，且犯後飾詞否認犯行，未見悔
    意，行為自有不當，復衡其犯罪動機、手段、方法及所生之
    損害等一切情狀，量處如主文所示之刑，並諭知易科罰金折
    算標準，以資懲儆。
據上論斷，應依刑事訴訟法第284 條之1 、第299 條第1 項前段
，刑法第277 條第1 項、第41條第1 項前段，刑法施行法第1 條
之1 ，判決如主文。
本案經檢察官孫沛琦到庭執行職務。
中    華    民    國    97    年    12    月    29    日
                  刑事第七庭  法  官  林勇如
上正本證明與原本無異。
如不服本判決應於收受送達後10日內向本院提出上訴書狀，並應
敘述具體理由；其未敘述上訴理由者，應於上訴期間屆滿後20日
內向本院補提理由書（均須按他造當事人之人數附繕本）「切勿
逕送上級法院」。告訴人或被害人如對於本判決不服者，應具備
理由請求檢察官上訴，其上訴期間之計算係以檢察官收受判決正
本之日期為準。
                              書記官  葉潔如
中    華    民    國    97    年    12    月    29    日
附錄本案論罪科刑法條：
中華民國刑法第277 條第1 項
傷害人之身體或健康者，處3 年以下有期徒刑、拘役或1 千元以
下罰金。


司法院資訊處製作；財團法人民間司法改革基金會備份。
